【裁判字號】    97,訴,3495
【裁判日期】    971022
【裁判案由】    毒品危害防制條例
【裁判全文】
臺灣板橋地方法院刑事判決              97年度訴字第3495號
公  訴  人  臺灣板橋地方法院檢察署檢察官
被      告  甲○○
上列被告因違反毒品危害防制條例案件，經檢察官提起公訴（97
年度毒偵字第5460號），本院依簡式審判程序，判決如下：
    主  文
甲○○施用第一級毒品，累犯，處有期徒刑壹年。扣案之注射針
筒壹支，沒收。
    事  實
一、甲○○前於民國九十年間因施用第一級毒品案件經本院以九
    十年度毒聲字第二四七七號裁定送觀察、勒戒後，認無繼續
    施用毒品之傾向，於九十年十二月六日釋放，同年月十八日
    執行完畢。又於九十二年間因施用第一級毒品案件，經本院
    以九十二年度毒聲字第二○二號裁定送觀察、勒戒後，認有
    繼續施用毒品之傾向，復經本院以九十二年度毒聲字第五九
    八號裁定施以強制戒治，嗣於九十三年一月九日因法律修正
    釋放。又因在九十五年四月六日下午二時許往前回溯二十六
    小時內某時內施用第一級毒品案件，經本院以九十五年度訴
    字第二○二八號判決判處有期徒刑十月確定，於九十六年七
    月十二日執行完畢。詎仍不知悔改，明知海洛因係毒品危害
    防制條例所列之第一級毒品，不得非法持有、施用，仍基於
    施用第一級毒品海洛因之犯意，於九十七年六月十九日晚間
    某時，在臺北縣三重市○○街一百零八巷三十八號四樓住處
    內，以針筒注射之方式施用第一級毒品海洛因一次。嗣於九
    十七年六月二十日凌晨零時十分許，在上址為警查獲，經警
    採集其尿液檢體送請鑑驗，結果呈嗎啡陽性反應，始悉上情
    。
二、案經臺北縣政府警察局三重分局報告臺灣板橋地方法院檢察
    署檢察官偵查起訴。本院於準備程式進行中，甲○○就被訴
    事實為有罪之陳述，經告知簡式審判程序之旨，並聽取各當
    事人之意見後，本院合議庭裁定由受命法官獨任進行簡式審
    判程序。
    理  由
一、訊據被告甲○○於本院審理時對前開事實自白不諱，其於九
    十七年六月二十日經警查獲後採集尿液鑑驗結果，確呈嗎啡
    陽性反應，此有臺灣檢驗科技股份有限公司濫用藥物檢驗報
    告書一份在卷可稽，足認被告自白與事實相符，堪予採信。
    按九十二年七月九日新修正之毒品危害防制條例刪除二犯及
    三犯之規定，一改修法前繁雜之處遇程式，僅將施用毒品者
    簡化區分為初犯、再犯，並認施用毒品者係屬病患性犯人，
    以觀察、勒戒戒除其身癮，並以強制戒治去除其心癮。經觀
    察、勒戒或強制戒治執行完畢釋放後，若係五年後再犯該條
    例第十條施用毒品罪者，與同條例第二十條第一項、第二項
    關於「初犯」之處理方式相同，檢察官應先聲請法院裁定令
    被告入勒戒處所觀察、勒戒，並視有無繼續施用毒品傾向，
    決定應予釋放、為不起訴之處分，或應聲請法院裁定令入勒
    戒處所強制戒治；若係五年內「再犯」同條例第十條施用毒
    品罪者，依同條例第二十三條第二項規定，檢察官則應依法
    追訴。觀諸該條例第二十條第三項之修正理由：「觀察、勒
    戒或強制戒治五年後再犯者，顯見前所實施之觀察、勒戒或
    強制戒治已足以遮斷其施用毒品之癮，為期自新及協助其戒
    除毒癮，對此五年後再犯者，爰明定仍適用初犯之規定，先
    經觀察、勒戒、強制戒治之程式。」及同條例第二十三條第
    二項之修正理由：「為配合簡化施用毒品犯之刑事處遇程式
    ，並鑑於經觀察、勒戒或強制戒治執行完畢釋放後五年內再
    犯者，其再犯率甚高，原據以實施之觀察、勒戒及強制戒治
    既已無法收其實效，自應施以刑事處遇。」顯然如施用毒品
    者係前經觀察、勒戒或強制戒治等治療程式執行完畢五年後
    ，始再施用毒品之「初犯」，因前所執行之觀察、勒戒或強
    制戒治已足收戒除毒癮之效，自應重新執行觀察、勒戒或強
    制戒治等治療程式，並於治療程式執行完畢後，由檢察官為
    不起訴處分，毋庸對之追訴處罰；反之，在「再犯」之情形
    ，因其先前所為治療程序顯未能收戒斷毒癮之效，且考量施
    用毒品者之再犯率偏高，乃簡化其刑事處遇程式，而逕予追
    訴處罰，不再施以治療程式。參酌上開立法理由，修正毒品
    危害防制條例就施用毒品者，祇於「初犯」及「五年後再犯
    」二種情形，有其追訴條件之限制，即須於初犯經觀察、勒
    戒或強制戒治釋放後，五年內均無施用毒品之行為，始能認
    其前所實施之觀察、勒戒或強制戒治已足遮斷毒癮，而得於
    五年後再犯時，再予適用初犯之規定，重行觀察、勒戒等程
    式。倘五年內已經再犯，被依法追訴處罰，縱其第三次（或
    第三次以上）施用毒品之時間在初犯釋放五年以後，即與「
    五年後再犯」之情形有別，且因已於「五年內再犯」，顯見
    其再犯率甚高，原實施觀察、勒戒或強制戒治，已無法收其
    實效，而無五年戒斷期之存在，自無再經觀察、勒戒及強制
    戒治之必要，應由檢察官逕行起訴，始符新法修正之本旨。
    被告前於九十年間因施用第一級毒品案件經本院以九十年度
    毒聲字第二四七七號裁定送觀察、勒戒後，認無繼續施用毒
    品之傾向，於九十年度十二月六日釋放，同年月十八日執行
    完畢。又於九十二年間因施用第一級毒品案件，經本院以九
    十二年度毒聲字第二○二號裁定送觀察、勒戒後，認有繼續
    施用毒品之傾向，經同法院以九十二年度毒聲字第二一五號
    判決送觀察、勒戒後認有繼續施用毒品之傾向，復經本院以
    九十二年度毒聲字第五九八號裁定施以強制戒治，嗣於九十
    三年一月九日因法律修正釋放。又因在九十五年四月六日下
    午二時許往前回溯二十六小時內某時內施用第一級毒品案件
    ，經本院以九十五年度訴字第二○二八號判決判處有期徒刑
    十月確定，於九十六年七月十二日執行完畢，有臺灣高等法
    院被告前案紀錄表一份附卷可考。被告於上開觀察、勒戒執
    行完畢釋放後，既曾於五年內再犯毒品危害防制條例第十條
    之罪，並經本院裁定送強制戒治，雖因修法而釋放，仍顯於
    五年內已然再犯施用毒品罪，本次被告再犯毒品危害防制條
    例第十條之罪，自非屬毒品危害防制條例第二十條第三項所
    定「五年後再犯第十條之罪」之情形，而應依法追訴，附此
    指明。從而本案事證明確，自應依法論科。
二、核被告所為，係犯毒品危害防制條例第十條第一項之施用第
    一級毒品罪。其於施用前後持有第一級毒品海洛因之低度行
    為，應分別為施用之高度行為所吸收，均不另論罪。被告前
    於九十五年間因施用第一級毒品案件經本院以九十五年度訴
    字第○二二八號判決判處有期徒刑十月確定，於九十六年七
    月十二日執行完畢，有臺灣高等法院被告前案紀錄表一份在
    卷可查，應依刑法第四十七條第一項累犯之規定，加重其刑
    。爰審酌被告前有多次毒品前科，素行不佳，其於有期徒刑
    執行完畢後仍再犯本案，顯然先前所施之保安處分及刑之執
    行未收矯治、警惕之效，被告既無確實戒毒之決心，自應施
    以相當之刑罰，以期收教化之功能，兼衡其經查獲後自知事
    證明確，未多為無謂辯解而坦承犯行，且其施用毒品犯行所
    生危害，主要以自戕身心健康為主，對於他人生命、身體、
    財產等法益，尚未查得重大直接危害等一切情狀，量處如主
    文所示之刑，以示懲儆。
三、扣案之注射針筒一支，為被告所有，供其施用海洛因使用之
    物，業據其供承在卷，爰依刑法第三十八條第一項第二款之
    規定併予宣告沒收。
據上論斷，應依刑事訴訟法第273之1第1項、第299條第1項前段
，毒品危害防制條例第10條第1項、第23條第2項，刑法第11 條
前段、第47條第1項、第38條第1項第2款，判決如主文。
本案經檢察官陳姿雯到庭執行職務
中    華    民    國    97    年    10    月    22    日
                  刑事第二庭  法  官  王偉光
以上正本證明與原本無異。
如不服本判決，應於送達後十日內附理由向本院提出上訴狀。
                              書記官  陳宥伶
中    華    民    國    97    年    10    月    22    日
附錄本案論罪科刑法條全文：
毒品危害防制條例第十條：
施用第一級毒品者，處六月以上五年以下有期徒刑。
施用第二級毒品者，處三年以下有期徒刑。


司法院資訊處製作；財團法人民間司法改革基金會備份。
